臺灣臺南地方法院刑事判決　　　　　　　 93年度易字第642號
　　公　訴　人　臺灣臺南地方法院檢察署檢察官
　　被　　　告　丙○○
　　選任辯護人　林俊生律師
上列被告因詐欺案件，經檢察官提起公訴（93年度偵字第8127、
8128號），被告於準備程序進行中，先就被訴事實為有罪之陳述
，經本院合議庭裁定由受命法官獨任進行簡式審判程序後，判決
如下：
    主  文
丙○○連續意圖為自己不法之所有，以詐術使人將本人之物交付
，累犯，處有期徒刑伍月，如易科罰金，以參佰元折算壹日。
    事  實
一、丙○○前已因詐欺案件，經臺灣高等法院臺南分院判處有期
    徒刑4月確定，甫於民國（下同）89年6月8日執行完畢，竟
    猶不知悔改，其擔任名達國際貿易有限公司（下簡稱名達公
    司）之負責人，竟基於意圖為自己不法所有之概括犯意，而
    連續為下列詐欺犯行：
    （一）、其於92年10月間，認識從事奶粉傳銷業務之乙○○
            ，明知名達公司營運狀況不佳，卻故意向乙○○吹
            噓名達公司業績頗佳，於91年度營業額高達美金
            0000000 元，92年可望突破千萬美元云云，並佯稱
            名達公司在大陸設有紙廠，已裝櫃運回臺灣準備銷
            售，願讓乙○○出資承受，享受厚利云云，致沈寀
            琳陷於錯誤，四處張羅資金投資，迄至92年10月底
            ，乙○○已陸續交付丙○○現金新臺幣（下同）97
            6000元；同年11月7日，丙○○又以同一手法詐騙
            乙○○，使乙○○在厚利誘惑下，不疑有他，又四
            處張羅資金，並依丙○○指示，陸續匯款至名達公
            司在臺灣中小企業銀行帳戶（帳號：00000000號）
            ，連同部分所交付之現金，乙○○共計交款約9500
            00元予丙○○；同年11月27日，丙○○又以電話聯
            絡乙○○，謂其在中部購買林地種植竹葉青外銷，
            交貨時可獲鉅額價款，當先交給乙○○云云，惟先
            需購買貨櫃裝貨，要求乙○○籌款90000元存入其
            在彰化銀行帳戶（帳號：00000000000000號），沈
            寀琳急欲取回前款，仍依其指示存入90000元供其
            提領使用，詎事後丙○○竟食言，經質疑又一再藉
            詞搪塞，乙○○發覺有異，與其丈夫找丙○○理論
            ，丙○○為避免追討，而於93年1月9日，簽發到期
            日分別為同年1月16日、2月15日、3月15日及4月15
            日，面額各500000之本票4紙，允諾分期償還，但
            前開本票屆期亦無一兌現，乙○○始發覺受騙。
    （二）、其另於92年9月間，結識丁○○，而以同上之詐騙
            手法，明知名達公司當時並無實際從事金銀紙買賣
            之營業，卻力邀丁○○投資金銀紙進口買賣，並佯
            謂10天內即可賺一半以上之金額云云，使丁○○陷
            於錯誤，而於92年11月10日，至萬通銀行提領現金
            490000元交予丙○○，同年12月3日丙○○又親至
            丁○○住處，告知尚須負擔稅金，稅金一付投資成
            果即可獲得云云，致丁○○又陷於錯誤，再至復華
            銀行提領60000元交予丙○○，總計丙○○向陳
            林詐得550000元，惟丙○○取得款項後即避不見面
            ，丁○○始知受騙。
二、案經乙○○、丁○○分別訴請臺灣臺南地方法院檢察署檢察
    官偵查起訴。
    理  由
一、上揭事實，業據被告丙○○於本院審理時供承不諱，並當庭
    為認罪之表示（見本院卷94年3月15日審理筆錄），核與告
    訴人乙○○、丁○○等分別於偵查時、審理中所指訴其等分
    別因被告佯稱名達公司經營狀況良好或投資獲利豐厚，始投
    資大量金錢並將之交予被告而受騙之情節相符。且查：（一
    ）、證人林進嘉於偵查時亦證述：伊去過名達公司會議室，
    伊聽丙○○說（名達）公司係在作冥紙，名達公司91年有
    800 多萬元美金之營業額，並有一張文件，寫公司的營業額
    有80 0多萬元等語（見偵卷第34至第35頁）。（二）、參以
    名達公司實際早已處於營運困難之狀態，其於89年度全年營
    業所得額為0，90年度則根本未辦理營利事業所得稅申報，
    91 年度全年營業所得額為負288029元（虧損），92年度營
    業額為0，全年營業所得額為負754404元（虧損），此有財
    政部臺灣省南區國稅局臺南市分局93年6月17日南區國稅南
    市一字第0930011921號函暨附之營利事業所得稅核定通知書
    、結算申報書、資產負債表共7紙在卷可考。（三）、另觀
    諸被告丙○○個人綜合所得稅各類所得申報，90年度給付總
    額為35828元，91年度給付總額為916 24元，92年度給付總
    額為0元，此亦有財政部臺灣省南區國稅局臺南市分局同上
    函暨附之綜合所得稅各類所得資料清單共3紙附卷足稽，則
    被告丙○○於92年9、10月前，顯然亦未因為投資、經營名
    達公司而獲得高額之利益至明，益徵其向告訴人等聲稱名達
    公司業績頗佳，獲利甚高等節，顯然不實。（四）、又被告
    丙○○前於86年6月6日，即因自同年4月起即陸續退票，而
    成為拒絕往來戶，此臺灣票據交換所臺南市分所93年4月1日
    臺票南市字第114號函覆暨所附退票基本資料及關係戶查詢
    、退票紀錄明細各1份附卷可稽，足徵被告於92年間力邀告
    訴人等投資名達公司時，名達公司之營運狀況並不佳，被告
    亦已經處於無資力之狀態明確。準此，被告丙○○既明知自
    己經濟狀況不佳，名達公司營運情形亦不穩定，如再招攬他
    人投資或借貸予名達公司，名達公司及自己均將無力償還該
    筆款項，卻猶告以誇大、不實之名達公司營運及投資獲利情
    形，藉以由告訴人乙○○、丁○○處取得現金鉅款，其行為
    已使告訴人乙○○、丁○○二人陷於錯誤，信以為真，而如
    數交付上開款項，則被告丙○○有為自己不法所有之詐欺意
    圖，甚為明顯。此外，並有本票4紙、匯出匯款申請單5紙、
    匯款單1紙、存款憑條1紙、存摺共10紙（以上均為影本）在
    卷可考。綜上，本件事證明確，被告上揭詐欺犯行，洵堪認
    定，應依法論科。
二、按刑法第339條之詐欺罪，其成立固均以行為人有施用詐術
    之行為為必要，然所謂詐術行為，不以積極之語言、文字、
    肢體、舉動或兼有之綜合表態等為限，其因消極之隱瞞行為
    ，致使被害人陷於錯誤，亦包括在內（最高法院90年度臺上
    字第7781號判決意旨參照）。核被告上開所為，係犯刑法第
    339條第1項之詐欺取財罪。而被告先後多次詐欺之犯行，時
    間緊接，所犯係犯罪構成要件相同之罪名，顯係基於概括犯
    意而為，為連續犯，應依刑法第56條之規定，論以一罪，並
    加重其刑。又被告有如事實所載之前科及執行紀錄，此有刑
    案資料查註紀錄表及臺灣高等法院被告前案紀錄表各1份附
    卷可稽，其於執行完畢後5年之內，再犯本件有期徒刑以上
    之罪，為累犯，應依刑法第47條之規定，加重其刑，並依刑
    法第70條之規定，遞加重之。爰審酌被告有前科，素行非佳
    ，其犯罪動機、目的乃為貪圖不法利益及為維持名達公司營
    運，竟以不實吹噓名達公司營運狀況、投資獲利情形之方式
    向告訴人等詐得現金，手段甚為狡詐、其因此所得之不法利
    益及造成告訴人之財產上損害，又其雖與告訴人達成民事上
    和解，有本院93年度附民字第169號帶民事訴訟和解筆錄1紙
    存卷可考，且其迄今已實際償還告訴人乙○○400000元、丁○○200000元，本院依此斟酌被告犯罪後之態度，認其尚知
    悔悟等一切情狀，量處如主文所示之刑，併諭知如易科罰金
    之折算標準，以資懲戒。
據上論斷，應依刑事訴訟法第273之1第1項、第299條第1項前段
、刑法第56條、第339第1項、第47條，罰金罰鍰提高標準條例第
1條前段，第2條，判決如主文。
本案經檢察官甲○○到庭執行職務
中　　華　　民　　國　　94　　年　　3 　　月　　31　　日
               　 　刑事第十二庭法　官　徐千惠
以上正本證明與原本無異。
如不服本判決，應於判決送達後10日內，向本院提出上訴狀。
　　　　　　　　　　　　　　　　書記官　陳麗雅
中　　華　　民　　國　　94　　年　　4 　　月　　1 　　日
附錄本案論罪科刑法條：
中華民國刑法第339條
 (普通詐欺罪)
意圖為自己或第3人不法之所有，以詐術使人將本人或第3人之物
交付者，處五年以下有期徒刑、拘役或科或併科1000元以下罰金
。
